臺北高等行政法院判決　　　　　　　　　　　　　　　九十三年度簡字第五九八號
　　原　　　告　甲○○
　　被　　　告　財政部臺北市國稅局
　　代　表　人　張盛和（局長）
右當事人間因綜合所得稅事件，原告不服財政部中華民國九十三年三月一日台財訴字
第○九二○○七四八九二號訴願決定，提起行政訴訟，本院判決如左：
　　主  文
原告之訴駁回。
訴訟費用由原告負擔。
　　事  實
一、事實概要：原告民國八十九年度未辦理綜合所得稅結算申報，經被告查得其當年
    度有營利所得新台幣（下同）一、四八一元及薪資所得七二八、一二四元，共計
    七二九、六○五元，已超過當年度規定之免稅額及標準扣除額合計數，乃核定其
    綜合所得總額為七二九、六○五元，淨額為五三六、六○五元，應納稅額為四三
    、八五八元，減除扣繳稅額及可扣抵稅額一、五九三元與自繳稅額（九十年四月
    二日補繳）一二、七五九元，核定補徵稅額為二九、五○六元，並依所得稅法第
    一百十條第二項規定按補徵稅額二九、五○六元處○‧四倍之罰鍰一一、八○○
    元（計至百元止）。原告就罰鍰部分不服，申請復查未獲變更，提起訴願亦遭決
    定駁回，遂提起行政訴訟。
二、兩造聲明：
　(一)原告聲明：原處分撤銷。
　(二)被告聲明：駁回原告之訴。
三、兩造之陳述：
　(一)原告主張之理由：
    1.八十九年度綜合所得稅申報，原告係委託員工代為申報，確實完成繳稅，有收
      據為憑，但無法確定是否完成申報手續，經稅務員舉發後直接裁定當年度原告
      之列舉扣除額不予承認，改採標準扣除額課稅。雖經原告舉證當時列舉扣除額
      皆有憑有據，絕無逃稅之動機，但該員完全不予原告申辯之機會，原告聽從稅
      務員指示改以標準扣除額計算所得，稅額由一二、七五九提升為四二、二六五
      元，已悉數繳納，不料又接到逃漏稅之處分通知，理由是「應注意而未注意」
      。原告兩度訴願均遭駁回，理由為原告既補繳稅額，表示已承認逃稅，依所得
      稅法第一百一十條處分完全符合規定。
    2.稅務員處分前未予原告申辯之機會，處分書既謂原告「應注意而未注意」，則
      原告可否將增加之稅額引申為「所得重新計算」後之差額，並非所得稅法第一
      百十條規定之「漏稅補繳」？
  (二)被告主張之理由：
    1.原告八十九年度有營利所得一、四八一元及薪資所得七二八、一二四元，共計
      七二九、六○五元，已超過當年度規定之免稅額及標準扣除額合計數，未依所
      得稅法第七十一條規定辦理綜合所得稅結算申報，被告遂按查得資料，核定綜
      合所得總額為七二九、六○五元，淨額為五三六、六○五元，應納稅額為四三
      、八五八元，減除扣繳稅額及可扣抵稅額一、五九三元與自繳稅額（九十年四
      月二日補繳）一二、七五九元，應補稅額為二九、五○六元，並就應補徵稅額
      ，處○‧四倍罰鍰一一、八○○元（計至百元止）。
    2.原告主張八十九年度綜合所得稅係託員工申報，已繳納稅款，但無法確定是否
      完成申報手續，但所計算之列舉扣除額皆為事實，且無逃漏稅之動機，單純申
      報疏忽導向所得稅法第一百十條之逃漏稅，並處以逃漏稅之重罰等情，資為爭
      議。經查，本件原告當年度有所得七二九、六○五元，有各類所得扣繳暨免扣
      繳憑單等資料附卷可稽，且被告迄今查無其申報資料，原告於復查階段亦自承
      無法提出申報收據供核，亦無法確定是否完成申報手續，本件核屬未申報案件
      甚明。縱如原告所訴，係因列舉與標準扣除額之差異數而需補繳稅款，然而本
      件既屬未申報案件，且經被告核定應納稅額在案，依所得稅法第十七條第三項
      規定，自無列舉扣除額之適用，故上開列舉與標準扣除額之差異數係因原告未
      依法辦理申報所致，原告顯有疏失。是原告雖非故意漏未申報，仍難卸免其「
      過失」漏報之責任，參諸司法院釋字第二七五號解釋，原告自仍應受罰，被告
      按所漏稅額處罰鍰一一、八○○元，尚無違誤。
　　理  由
一、按「按前三條規定計得之個人綜合所得總額，減除左列免稅額及扣除額後之餘額
    ，為個人之綜合所得淨額：．．．二、扣除額：納稅義務人就左列標準扣除額或
    列舉扣除額擇一減除外，並減除特別扣除額：．．．（二）列舉扣除額：1.捐贈
    ．．．2.保險費．．．3.醫藥及生育費．．．4.災害損失．．．5.購屋借款利息
    ．．．。依第七十一條規定應辦理結算申報而未辦理，經稽徵機關核定應納稅額
    者，均不適用第一項第二款第二目列舉扣除額之規定。」「納稅義務人應於每年
    二月二十日起至三月底止，填具結算申報書，向該管稽徵機關，申報其上一年度
    內構成綜合所得總額．．．，以及有關減免、扣除之事實，．．．計算其應納之
    結算稅額，於申報前自行繳納。」「納稅義務人未依本法規定自行辦理結算申報
    ，而經稽徵機關調查，發現有依本法規定課稅之所得額者，除依法核定補徵應納
    稅額外，應照補徵稅額，處三倍以下之罰鍰。」為行為時所得稅法第十七條第一
    項第二款第二目、第三項、第七十一條第一項及第一百十條第二項所明定。又「
    人民違反法律上之義務而應受行政罰之行為，法律上無特別規定時，雖不以出於
    故意為必要，仍須以過失為其責任條件。但應受行政罰之行為，僅須違反禁止規
    定或作為義務，而不以發生損害或危險為其要件者，推定為有過失，於行為人不
    能舉證證明自己無過失時，即應受處罰。」司法院釋字第二七五號著有解釋。
二、原告八十九年度有營利所得一、四八一元及薪資所得七二八、一二四元，共計七
    二九、六○五元，已超過當年度規定之免稅額及標準扣除額合計數，有各類所得
    扣繳暨免扣繳憑單等件影本在原處分卷可稽，且為原告所不爭執，堪認為真實。
    原告依法本應自行申報該所得，惟被告查無其申報資料，原告復未能舉證其已申
    報，被告認其未報，並無不合。又原告漏未申報前開所得，縱非故意，難認無過
    失，原告復未舉證其無過失，本件事實客觀上明白足以確認，無須再令陳述意見
    ，原告主張無可採。是被告按其補徵稅額二九、五○六元處○‧四倍之罰鍰一一
    、八○○元（計至百元止），訴願決定予以維持，揆諸首開規定，均無違誤。原
    告仍執前詞聲請撤銷原處分，為無理由，爰不經言詞辯論予以駁回（本件適用簡
    易訴訟程序）。
三、據上論結，本件原告之訴為無理由，依行政訴訟法第二百三十三條第一項、第九
    十八條第三項前段，判決如主文。
中　　　華　　　民　　　國　　九十三　　年　　　十　　　月　　二十六　　日
                 臺 北 高 等 行 政 法 院   第 三 庭
                                   法  官　楊莉莉
右為正本係照原本作成。
本件以訴訟事件所涉及之法律見解具有原則性者為限，始得於本判決送達後二十日
內向本院提出上訴狀並表明上訴理由，如已於本判決宣示後送達前提起上訴者，應
於判決送達後二十日內補具上訴理由（均按他造人數附繕本），且經最高行政法院
許可後方得上訴。
中　　　華　　　民　　　國　　九十三　　年　　　十　　　月　　二十六　　日
            　　　　　　   　      書記官  王俊權
